臺灣高等法院刑事判決　　　　　　　　94年度上訴字第2071號
上　訴　人　臺灣新竹地方法院檢察署檢察官
被　　　告　甲○○
選任辯護人　耿淑穎律師
　　　　　　王彩又律師
　　　　　　李林盛律師
上列上訴人因被告殺人未遂案件，不服臺灣新竹地方法院93年度
訴字第211號，中華民國94年5月4日第一審判決（起訴案號：臺
灣新竹地方法院檢察署92年度偵字第1684號），提起上訴，本院
判決如下：
    主  文
上訴駁回。
    理  由
一、本案經本院審理結果，認第一審判決對被告甲○○為不受理
    之諭知，核無不當，應予維持，並引用第一審判決書記載之
    證據及理由（如附件）。
二、檢察官上訴意旨略以：本件被告持銳利之菜刀自後方揮砍人
    體充滿血管及主要脊椎之頸部，其砍殺之力道並導致左後頸
    部位近中線處受有15×5×4（長、寬、高）公分刀刃傷，傷
    及外頸靜脈與第6.7頸椎棘等情，有財團法人馬偕紀念醫院
    新竹分院九十二年四月二十一日馬院竹醫務字第一九二一九
    六一號函、財團法人長庚紀念醫院林口分院（下稱長庚醫院
    ）九十二年三月二十八日甲診字第九一四號診斷證明書、九
    十二年五月五日（九二）長庚院法字第０四六六號函、九十
    二年六月二十日（九二）長庚院法字第０六六六號函、九十
    三年三月十九日（九三）長庚院法字第０二五五號函可按，
    而傷口切割度更深達四公分深、並砍殺至骨，導致被害人大
    量失血一千五百CC，足見被告下手之際，顯有殺人之犯意甚
    明。原判決雖認被害人蹲坐時，頭髮已完全遮蔽頸部而直至
    肩膀以下部位；參酌案發現場遺留被害人大量遭切斷之頭髮
    及被害人證稱其遭砍傷時頭髮較當庭模擬時更長等情，以被
    害人受傷位置已接近頸部與肩膀交接處而非頸部中央，則顯
    難確認被告於持刀向下揮時係針對被害人之頸部砍殺云云，
    然則依據原判決認定之事實，被告砍殺之位置即被害人頭髮
    遮蓋之處，而觀之被害人頭髮遮蓋之處乃頭部、頸部、肩部
    之上緣，均為人體器宮脆弱且極重要部位，參以被告砍殺之
    力道造成15×5×4（長、寬、高）公分巨大傷口，亦徵被告
    當時殺人犯意甚明；被告固然事後有迅速報警並將被害人送
    醫，於被害人住院期間並始終陪宿看護，於被害人出院後更
    偕被害人返家同居照顧十餘日等情，至多僅能認定被告有中
    止未遂之減刑事由，尚不能以被告事後萌生悔意而有中止之
    救護行為，據以解免事前故意殺人之主觀犯意責任，是基於
    殺害被害人之主觀犯意，至臻明確。原審認被告持刀砍殺被
    害人之行為，僅論以傷害罪嫌，恐有違誤等語。
三、按殺人未遂與傷害罪之區別，即在下手加害之時，有無殺意
    為斷，即被告在主觀上有無奪取被害人性命之預見與欲望。
    至於被害人受傷之部位、傷痕之多寡、被告所持之凶器、犯
    罪之動機等，均為法院參考之重要資料，但並非唯一絕對之
    標準（參見最高法院二十年非字第一０四號、四十四年台上
    字第三七三號、五十一年台上字第一二九一號判例意旨）。
    本件被告對持刀傷害被害人乙○○之犯行固供承不諱，惟始
    終堅決否認有致被害人於死之殺人犯意。查被告與告訴人原
    為同居之情侶，案發前二人已在該處同居達半年以上，而案
    發當日被告與告訴人二人相繼在羊肉爐、PUB 、及上開居住
    徹夜飲酒，於當日上午七時許發生齟齬爭執後，被告並電邀
    其母劉杏玉到場排解，至當日上午七時四十五分許二人表示
    和好後始離去等情，業據被告及告訴人以證人之身分供述一
    致，核與被告之母劉杏玉在警訊及偵查中所陳述之情節相符
    ；至於劉杏於離去後，被告與告訴人雖又再起爭執，致有本
    案之發生，然稽諸被告與告訴人二人間之關係，彼此僅因酒
    後情緒激動下因感情細故而生爭執，此外別無任何仇怨及利
    害關係，被告事前又曾邀約其母到場排解二人之糾紛等情綜
    合以觀，實難認被告有欲致告訴人於死之殺人動機及犯罪決
    意。次查告訴人所受之傷勢雖非輕微，然其受傷之部分實為
    頸部與肩部、背部連接部位，有卷附之照片多幀（原審卷第
    一八０頁至第一八二頁、第一八五頁至第一八六頁反面）及
    病歷影本（偵查卷第七十七頁）可憑，此外別無其他傷勢；
    而參酌告訴人於原審證述之經過情形及法務部法醫研究所鑑
    定研判意見，告訴人係雙手抱膝採蹲坐姿勢時遭被告立於左
    側自上而下持刀砍傷，際此情形，告訴人之頭、頸等要害部
    位並無任何防衛，倘被告果真有殺害告訴人之犯意，似可直
    接朝告訴人頭部、或頸部上端等要害部位砍殺；再查當時僅
    被告與告訴人二人在場，且告訴人受創無法對外聯絡求救，
    而被告僅砍殺告訴人乙刀，並未持續砍殺被害人，復於告訴
    人受傷後立即以「有人自殺」為由報警求援，將被害人送醫
    急救，有新竹市警察局受理各類案件紀錄表影本可考（偵查
    卷第十五頁），亦堪認被告行為時並無致告訴人於死之殺人
    犯意。原審法院因而變更起訴法條，認被告所為係犯刑法第
    二百七十七條第一項之傷害罪，並以告訴人業於原審法院辯
    論終結前撤回告訴為由，諭知不受理之判決，經核其認事用
    法並無違誤。檢察官上訴意旨仍執告訴人所受傷勢嚴重等情
    ，資為被告有殺人未遂犯行之論據，為無理由，應予駁回。
據上論結，應依刑事訴訟法第三百七十三條、第三百六十八條，
判決如主文。
本案經檢察官林慶宗到庭執行職務。
中　　華　　民　　國　　94　　年　　11　　月　　11　　日
　　　　　　　　　刑事第二十二庭審判長法　官  黃瑞華
　　　　　　　　　　　　　　　　　　  法　官  陳憲裕
　　　　　　　　　　　　　　　　　　  法　官  宋  祺
以上正本證明與原本無異。
如不服本判決，應於收受送達後十日內向本院提出上訴書狀，其
未敘述上訴之理由者並得於提起上訴後十日內向本院補提理由書
（均須按他造當事人之人數附繕本）。
                                      書記官  蔡慧娟
中　　華　　民　　國　　94　　年　　11　　月　　22　　日
